最高法院刑事判決　　　　　　九十六年度台上字第四九０五號
上　訴　人　甲○○
選任辯護人　劉家榮律師
上列上訴人因強盜等罪案件，不服台灣高等法院高雄分院中華民
國九十六年七月十二日第二審判決（九十六年度上訴字第一０一
三號，起訴案號：台灣屏東地方法院檢察署九十六年度偵字第二
九四號），提起上訴，本院判決如下：
    主  文
上訴駁回。
    理  由
一、加重強盜部分：
按刑事訴訟法第三百七十七條規定，上訴於第三審法院，非以判
決違背法令為理由，不得為之。是提起第三審上訴，應以原判決
違背法令為理由，係屬法定要件。如果上訴理由狀並未依據卷內
訴訟資料，具體指摘原判決不適用何種法則或如何適用不當，或
所指摘原判決違法情事，顯與法律規定得為第三審上訴理由之違
法情形，不相適合時，均應認其上訴為違背法律上之程式，予以
駁回。本件原審經審理結果，認為上訴人甲○○加重強盜之犯行
明確，第一審判決論處上訴人共同意圖為自己不法之所有，攜帶
凶器，以脅迫至使不能抗拒，而取他人之物罪刑（處有期徒刑七
年），為無不合，予以維持，駁回上訴人此部分之第二審上訴，
已詳敘其調查、取捨證據之結果及憑以認定犯罪事實之心證理由
。並就上訴人否認之供詞及所辯渠所為係屬搶奪，而非強盜行為
各語，認非可採，予以論述。經核所為論敘均與卷內證據資料相
符，從形式上觀察，並無認定事實不依證據或有何採證違背證據
法則等違法情形存在。原判決於理由內已說明強盜罪之被告所施
用強暴、脅迫手段，祇須足以壓抑被害人之抗拒，使其喪失意思
自由為已足，縱令被害人實際無抗拒行為，仍於強盜罪之成立，
不生影響。而被害人是否已達「至使不能抗拒」程度，應以被告
行為時所施手段之強弱程度綜合當時之具體事實，依多數人之客
觀常態情狀決之，亦即視該手段施用於相類似情況下，是否足使
一般人處於不能抗拒之壓制程度而定，不以被害人之主觀意思為
準。本件案發時上訴人係夥同已判決確定之朱育宏於夜間將近八
時之際，由朱某手持水果刀指向獨自一人正在候車之被害人乙○
○，上訴人則騎在機車上擋住其去路，並大聲嚇稱：「把她刺下
去（台語）」等語，則當時潘女單身一人，孤立無援，處於上開
情況下，依客觀情形判斷，應已處於不能抗拒程度無疑。而就上
訴人辯稱所為僅屬搶奪，而非強盜行為等語，予以指駁。則原判
決認上訴人此部分所為應成立攜帶凶器強盜罪，應無適用法則不
當之違法。此要不因潘女於警詢供稱係遭二名男子「搶走」伊皮
包，當時係由朱育宏下手「行搶」，持西瓜刀「恐嚇」伊交出皮
包，以及渠嗣於第一審審理時到庭證稱案發當時，伊並未與上訴
人及朱某發生拉扯等語，即認上訴人所為僅屬搶奪或恐嚇取財犯
行，自不能以渠上開所供，認係對上訴人有利之證據，則原審未
勘驗潘女上開警詢錄音，為無益之調查，應無證據調查職責未盡
之違法。是上訴意旨以上情指摘原判決關於加重強盜部分違背法
令，核與法律規定得為第三審上訴理由之違法情形，不相適合。
而其餘上訴意旨，則係就屬原審採證認事職權之行使及原判決已
詳細說明事項，徒憑己見，漫事指摘，且仍為單純事實之爭辯，
均不能認係適法之第三審上訴理由。依上揭說明，此部分上訴違
背法律上之程式，應予駁回。
二、竊盜部分：
按刑事訴訟法第三百七十六條所列各罪之案件，經第二審判決者
，不得上訴於第三審法院，法有明文。本件上訴人與朱育宏於民
國九十五年十一月十五日下午三時許，在屏東縣新埤鄉○○村○
○路五號前竊取丙○○所有Ｋ九九－八七一號機車部分，原判決
撤銷第一審科刑之判決，改判論處上訴人共同竊盜罪刑，核屬刑
事訴訟法第三百七十六條第二款不得上訴第三審之案件，既經第
二審判決，不得上訴於第三審法院，上訴人竟復一併提起上訴，
顯為法所不許。此部分上訴為不合法，亦應予駁回。
據上論結，應依刑事訴訟法第三百九十五條前段，判決如主文。
中　　華　　民　　國　九十六　年　　九　　月　 十三　 日
                      最高法院刑事第七庭
                          審判長法官  張　淳　淙
                                法官  劉　介　民
                                法官  張　春　福
                                法官  蔡　彩　貞
                                法官  林　俊　益
      本件正本證明與原本無異
                                      書  記  官
中　　華　　民　　國　九十六　年　　九　　月　 十九　 日
                                                　    v
